臺灣桃園地方法院民事裁定　九十一年度聲字第一一五六號
　　聲　請　人　乙○○
　　相　對　人　甲○○
右當事人間聲請返還擔保金事件，本院裁定如左：
    主      文
聲請駁回。
聲請程序費用由聲請人負擔。
    理      由
一、關於本件聲請返還擔保物所涉及之相關規定與實務見解：
  (一)按訴訟終結後，供擔保人證明已定二十日以上之期間，催告受擔保利益人行使權
    利而不行使者，法院應依供擔保人之聲請，以裁定命返還其提存物，民事訴訟法
    第一百零四條第一項第二款定有明文。
  (二)民事訴訟法第一百零四條第一項第二款所謂「訴訟終結」，於債權人提供擔保聲
    請假扣押債務人之財產並經實施假扣押後，債權人聲請撤銷假扣押之裁定者，本
    案雖未終結，亦係本款所定之訴訟終結（債務人因假扣押所受之損害已能計算確
    定）；然倘執行法院已依假扣押裁定實施假扣押之執行，則在供擔保人撤回假扣
    押之執行前，受擔保利益人所受損害仍可能繼續發生，損害額既未確定，自無強
    令其行使權利之理（最高法院八十六年度台抗字第五十三號判決要旨參照）。此
    判決意旨於假處分之情形，亦應得參酌。
  (三)民事訴訟法第一百零四條第一項第二款所謂「受擔保利益人行使權利」，係指向
    法院起訴或為與起訴相同效果之訴訟行為（如聲請調解或聲請發支付命令）而言
    （最高法院八十年度台抗字第四一三號判例要旨參照）。
  (四)民事訴訟法第一百零六條並規定，第一百零四條之規定，於其他依法令供訴訟上
    之擔保者，準用之。
二、本件聲請意旨略以：
  (一)聲請人前遵本院八十八年度全字第三○六三號民事裁定，為擔保假處分，曾提供
    新台幣捌拾柒萬柒仟伍佰元擔保金，並以本院八十八年度存字第二五四九號提存
    事件提存後，聲請本院以八十八年度執全字第二一四○號假處分執行相對人所有
    財產在案。
  (二)今上揭假處分執行事件，業經聲請人聲請撤回執行，並經聲請人撤銷該假處分裁
    定確定（本院九十一年度全聲字第三○四號），而聲請人亦已定二十日以上期間
    催告受擔保利益人即相對人行使權利而未行使。
  (三)以上事實，謹提出存證信函及回執正本各一件為證，為此依據民事訴訟法第一百
    零四條第一項第二款之規定，聲請返還提存物等語。
三、經本院調卷查證結果，聲請人提存之擔保金目前應不准返還，理由如下：
  (一)本件聲請人聲請假處分之緣由，係主張桃園縣中壢市○○段第一四四五、一四四
    八、一四五○、一四五四地號四筆土地，原各均為訴外人鍾淑惠（應有部分八十
    八分之八十二）、婁秀珍（應有部分二十二分之一）、聲請人（應有部分八十八
    分之一）及相對人（應有部分八十八分之一）所共有，因鍾淑惠將上揭四筆土地
    出售他人，卻對聲請人所主張優先承買權置之不理，為恐第三人取得系爭四筆土
    地所有權，故供擔保聲請假處分。
  (二)惟查，由於上揭共有人中之婁秀珍訴請變價分割系爭第一四四五、一四四八、一
    四五四地號之三筆共有土地，獲得勝訴判決確定（參見本院桃園簡易庭八十八年
    度桃簡字第一五○五號民事判決、本院八十九年簡上字第一六一號民事判決），
    並經拍賣完畢及核發權利移轉證書予承買人鍾淑惠（參見本院九十年度執字第五
    八三二號執行卷宗），就此三筆土地業已解封，聲請人並已於民國（下同）九十
    一年九月三日具狀聲請撤回執行，則此部分執行程序業已終結；但系爭第一四五
    ○號土地部分，聲請人雖已具狀撤回執行，但執行法院尚未發函塗銷此部分查封
    登記，受擔保利益人所受損害仍可能繼續發生，假處分執行程序仍未終結。
  (三)聲請人所提出存證信函所載日期為九十一年九月十日，回執所記載日期為九十一
    年九月十一日，聲請人係於九十一年九月三日向本院聲請撤銷假處分裁定與撤回
    假處分執行，而本院係於九十一年九月十八日裁定撤銷假處分，然至今尚未撤銷
    系爭第一四五○地號之假處分執行命令，此均經本院調卷查證屬實，足見聲請人
    雖發函催告相對人行使權利，但查封登記尚未塗銷，受擔保利益人所受損害仍可
    能繼續發生，損害額既未確定，自無強令其行使權利之理，從而其催告不符合民
    事訴訟法第一百零四條第一項第二款「訴訟終結後」之要件，參酌前揭最高法院
    八十六年度台抗字第五十三號判決意旨，本件不應准許。
四、依民事訴訟法第九十五條、第七十八條，裁定如主文。
中　　　華　　　民　　　國　　九十一　　年　　 十二　 　月　　三十一　　日
                      臺灣桃園地方法院民事第一庭
~B法　　　官　文衍正
右為正本係照原本作成
如對本裁定抗告須於裁定送達後十日內向本院提出抗告狀，並應繳納抗告裁判費新台
幣四十五元。
中　　　華　　　民　　　國　　九十一　　年　　 十二 　　月　　三十一　　日
~B法院書記官　李劍龍
